【裁判字號】    90,上訴,894
【裁判日期】    901023
【裁判案由】    強盜等
【裁判全文】
臺灣高等法院高雄分院刑事判決                      九十年度上訴字第八九四號
    上訴人即被告  乙○○
                          住台.
                          （臺灣高雄監獄高雄分監執行中）
                          身分.
    選任辯護人    江雍正  律師
                  陳慧錚  律師
                  吳世敏  律師
右上訴人因強盜等案件，不服臺灣高雄地方法院八十九年度訴字第二三九六號中華民
國九十年四月十七日第一審判決（起訴案號：臺灣高雄地方法院檢察署八十九年度偵
字第一八七六五號，併辦案號：臺灣臺中地方法院檢察署八十九年偵字第二０五二九
號），提起上訴，本院判決如左：
    主  文
原判決關於製造槍枝、加重強盜暨定執行刑部分均撤銷。
乙○○未經許可，製造其他可發射子彈具有殺傷力之手槍，累犯，處有期徒刑拾年，
併科罰金新臺幣參佰萬元，罰金如易服勞役，以罰金總額與陸個月之日數比例折算，
並於刑之執行完畢或赦免後，令入勞動場所強制工作，其期間為參年，附表一及附表
二應沒收數量欄中所示之物品均沒收；又共同意圖為自己不法之所有，以脅迫至使不
能抗拒，而取他人之物，累犯，處有期徒刑捌年；盜匪所得之身分證壹枚、駕駛執照
壹枚、行車執照壹枚、皮包壹個、富邦銀行信用卡壹張、荷蘭銀行信用卡壹張、ＳＯ
ＧＯ信用卡壹張、第一銀行提款卡壹張及中國信託商業銀行提款卡壹張，應發還被害
人甲○○。
其他上訴駁回。
本判決第二項撤銷改判部分與駁回部分所處之有期徒刑捌月，應執行有期徒刑拾捌年
陸月，併科罰金新臺幣參佰萬元，罰金如易服勞役，以罰金總額與陸個月之日數比例
折算，並於刑之執行完畢或赦免後，令入勞動場所強制工作，其期間為參年，附表一
及附表二應沒收數量欄中所示之物品均沒收；盜匪所得身分證壹枚、駕駛執照壹枚、
行車執照壹枚、皮包壹個、富邦銀行信用卡壹張、荷蘭銀行信用卡壹張、ＳＯＧＯ信
用卡壹張、第一銀行提款卡壹張及中國信託商業銀行提款卡壹張，應發還被害人甲○○。
    事  實
一、乙○○曾因肅清煙毒條例案件，經臺灣臺中地方法院判處有期徒刑三年確定，於
    民國八十四年九月八日縮短刑期期滿執行完畢，猶不知悔改，明知未經許可，任
    何人不得改造槍枝及子彈，竟基於製造可發射子彈具有殺傷力槍枝及子彈之犯意
    ，於八十九年五月間起（起訴書誤繕為四月份），陸續前往臺中市第一廣場，向
    一名真實姓名年籍不詳年約四十歲男子，以新台幣（下同）二百元至六千元不等
    之代價，購得改造槍彈之主要零件及材料，而後攜回其臺中縣沙鹿鎮○○鎮○○
    路一一六號之住處，即在未經許可之情形下，同時在其右開住處，將所購得之仿
    九０手槍製造之玩具手槍四枝，以換裝車通之金屬槍管等方式加以改造，其中一
    支改造完成，使該槍枝具有殺傷力、另一支雖改造完成，惟因滑套破壞致未具殺
    傷力，另外二支改造尚未完成；又將所購得仿貝瑞塔廠半自動手槍製造之玩具槍
    （ＦＳ－九七０八型）、仿ＣＯＬＴ廠半自動四五手槍製造之金屬玩具槍及仿奧
    地利ＧＬＯＣＫ廠半自動手槍製造之玩具槍各一支，分別以換裝車通之金屬槍管
    及金屬撞針組合等方式加以製造，使右開三支仿貝瑞塔廠半自動手槍製造之玩具
    槍、仿ＣＯＬＴ廠半自動四五手槍製造之金屬玩具槍及仿奧地利ＧＬＯＣＫ廠半
    自動手槍製造之玩具槍均具有殺傷力，改造後即繼續持有之；並於前開開始改造
    槍枝同時，亦在上址，未經許可，基於製造子彈之犯意，以電鑽將銅條鑽孔，內
    放火藥之方式製造子彈，共計改造後具有殺傷力之子彈數量為八顆〔其中乙○○
    改造完畢後試射二顆、又於行搶陳英健、甲○○財物時（詳如後述）發射二顆，
    其餘四顆送鑑定時由鑑定機關加以試射〕、無殺傷力之子彈六顆（其中送鑑定時
    共計試射三顆）及改造子彈半成品四十九顆，改造上開子彈後亦加以持有之。
二、乙○○及林火坤（成年人，另由檢察官分案偵辦中）係從小認識之友人，因林火
    坤曾借款予一名住於高雄市小港區不詳姓名之人，而無法索回，適乙○○有事欲
    至屏東縣，林火坤乃邀乙○○一同至高雄向他人索債，林火坤並應允若索回債務
    ，將酬謝乙○○，乙○○乃攜帶上開由其以仿九０手槍製造之玩具槍改造完成具
    殺傷力之手槍及子彈三發，供防身用；於八十九年七月二十一日凌晨二時許，由
    乙○○駕駛其弟黃伊超為名義上所有人惟實際上由其使用，車號為ＮＳ－０四六
    一號自小客車，與林火坤同至高雄，而於同日凌晨五時許，二人駕車行經高雄市
    三民區○○○路二一五號旁時，見丙○○所有之車號ＸＳ－二二九五號停放於該
    處，為免向他人暴力討債時遭他人發覺，竟共同基於意圖為自己不法所有之犯意
    聯絡，以原置於車號ＮＳ－０四六一號自小客車上，客觀上足對人之身體、生命
    構成危險而為兇器之板手一支（未扣案），竊取丙○○上述車輛之車牌二面，置
    於乙○○所駕駛上開車號為ＮＳ－０四六一號自小客車之上，得手後即駕車離去
    。於八十九年七月二十二日十一時許，乙○○駕駛其所有惟仍懸掛丙○○所有前
    述車牌之車輛，途經高雄市○鎮區○○路與明正東巷口以東一百二十公尺處（起
    訴書誤繕為二百公尺），見陳英健、甲○○駕乘車號Ｄ八－八七二一號自小客車
    阻擋於其前方去路，乙○○以喇叭警示無效後，竟心生不滿，乃駕車追趕陳英健
    、甲○○所駕駛之右開自小客車，並將之攔下，復與林炎坤另行共同基於意圖為
    自己不法所有之犯意聯絡，以持上開所攜帶之改造手槍將槍管朝向陳英健，命陳
    英健及甲○○二人下車，並對空鳴二槍之強暴方式，命陳英健及甲○○趴下，使
    陳英健及甲○○不能抗拒，由乙○○將上開陳英健、甲○○所駕駛之自小客車駕
    走，並取走甲○○所有之皮包一個，內有身分證壹枚、駕駛執照壹枚、行車執照
    壹張、富邦銀行信用卡壹張、荷蘭銀行信用卡壹張、ＳＯＧＯ信用卡壹張、第一
    銀行提款卡壹張及中國信託商業銀行提款卡壹張，現金三千四百元（起訴書誤繕
    為二千四百元）〕及行動電話一支，林火坤則駕駛原由乙○○駕駛車號ＮＳ－０
    四六一號自小客車離去（其劫得之現金部分，業經花用完畢，行動電話及車輛則
    在案發後經甲○○領回）。甲○○及陳英健於遭搶後，立即向高雄市政府警察局
    前鎮分局草衙派出所報案。而乙○○在取走甲○○所有置於車號Ｄ八－八七二一
    號自小客車內之皮包一個及行動電話一支後，將所搶得之Ｄ八－八七二一號自小
    客車棄置於高雄市○○區○○路三五０號南誌保養廠附近空地，並將前述所竊得
    丙○○所有車號為ＸＳ－二二九五號之車牌二面，丟棄於上述南誌保養廠附近之
    公園後，乙○○與林火坤即駕駛上開車號ＮＳ－０四六一號自小客車返回臺中。
    乙○○於返回臺中後，即將所搶得右開甲○○所有之行動電話交予其不知情之妻
    子林靜慧使用，至於所搶得之金錢則花用完畢；經警經由該行動電話之使用情形
    查出使用者為林靜慧，乃於八十九年八月十八日十時許，循線在臺中縣沙鹿鎮○○路一一六號查獲乙○○，並在上址查扣其所有如附表一編號、九、十、十一、
    十二等用以改造上開槍彈用之物，復於其弟黃伊超所有而由乙○○使用之車號Ｎ
    Ｓ－０四六一號自小客車內查獲扣上開由乙○○所改造附表一編號一、二之改造
    手槍二支、編號三改造手槍半成品二支、編號四槍管三支、附表一編號五、六所
    示改造子彈成品五顆（鑑定時全部加以試射，其中僅一顆無殺傷力，其餘均具殺
    傷力）及半成品共二十二顆（彈殼），編號七、八之彈匣二個（起訴書誤繕為六
    個）及火藥一瓶；再經警循線於八十九年十二月十六日，在臺中縣沙鹿鎮○○路
    一一六號乙○○之住處查獲附表二編號一、二、三部分由乙○○改造有殺傷力之
    改造手槍三支、編號四所示未具殺傷力之改造子彈五顆（送鑑定時試射二顆）、
    編號五（僅彈頭四顆及彈殼一顆部分）、六、七、八、九、十二（七十八粒有火
    藥部分）所示之槍枝及子彈主要零件、及其餘如附表二所示其所有供改造槍枝及
    子彈所用或預備之物（含編號五之彈殼零組件二十二顆）。
三、案經高雄市政府警察局前鎮分局移送臺灣高雄地方法院檢察署檢察官偵查起訴及
    臺中縣警察局烏日分局移送臺灣臺中地方法院檢察署檢察官移送併案審理。
    理  由
一、訊據被告乙○○對於上述以板手竊取丙○○車牌之部分均坦承不諱，核與被害人
    丙○○於警訊所述之情節相符，復有丙○○所出具之贓物認領保管收據一紙在卷
    可憑，其此部分之自白可信為真實；又被告乙○○對於改造上開槍枝之事實亦不
    否認，惟僅辯稱附表二編號一、二、三所示之改造槍枝應無殺傷殺力，且其只是
    換槍管而已云云；再者，被告亦坦認曾於八十九年七月二十二日十一許，與林火
    坤共同在高雄市○鎮區○○路與明正東巷口以東一百二十公尺處，在攔下陳英健
    及甲○○所駕駛車號為Ｄ八－八七二一號之自小客車，並對空鳴槍後，強行駛去
    原由陳英健及甲○○所駕駛右述車輛，惟辯稱：並無行搶之意思，也未拿槍直指
    陳英健及甲○○，只是單純想教訓陳英健等人，後來拿走手機是貪小便宜，並未
    花用甲○○皮包內之金錢云云；惟查：
(一)、竊盜部分：除有被告之自白外，並有被害人丙○○在警訊中之指述，及其所出具
    之贓物領據一紙在卷可參，而被告持以拆卸丙○○之車牌之扳手，既係金屬製，
    且足以拆卸車牌，足見其質地堅硬，客觀上自足對人之身體、生命構成危險，而
    為兇器無疑，因此，被告有加重竊盜犯行可以認定。
(二)、製造槍枝及子彈部分：
  1.被告於八十九年八月十八日第一次被查獲之槍枝及子彈等物，經送內政部警政署
    刑事警察局鑑驗之結果，其中由被告所改造之九０手槍一支（槍枝管制編號：0
    000000000號），認係仿ＧＬＯＣＫ廠半自動手槍製造之塑膠玩具手槍
    換裝土造金屬槍管改造而成，機械性能良好，可擊發適用子彈，認具殺傷力；而
    另一枝由仿ＳＩＧＳＡＵＥＲ廠半自動手槍製造金屬玩具手槍（槍枝管制編號：
    0000000000號）所改造之手槍，則因滑套已破裂致使滑套無法固定槍
    身上，而無法供發射彈丸使用，而不具殺傷力；扣案之子彈五顆，其中四顆具有
    殺傷力，一顆不具殺傷力；子彈半成品二十二顆認係玩具金屬彈殼；改造槍管三
    支，其中一支，係土造金屬槍管，二支係土造金屬槍管半成品；彈匣二個係玩具
    用之金屬彈匣，此有內政部警政署刑事警察局鑑驗通知書八十九年八月二十八日
    刑鑑字第一二一四一三號鑑驗通知書（偵一八六七五號卷第四頁）及八十九年十
    一月十三日（八九）刑鑑字第一七二一四八號函可參（原審卷第四一頁）；其於
    八十九年十月十六日第二次被查獲之槍枝及子彈等物，經送鑑定結果，其中貝瑞
    塔改造手槍一枝（槍枝管制編號0000000000號，即附表二編號一所示
    之槍枝），認係以仿貝瑞塔廠半自動手槍製造之玩具槍（ＦＳ－九七０八型）換
    裝車造之金屬槍管改造而成，滑套及槍身材質為金屬，其擊發機械正常，具發射
    子彈功能，認具殺傷力；而四五改造手槍一枝（槍枝管制編號00000000
    00號，即附表二編號二所示之槍枝），認係以仿ＣＯＬＴ廠半自動四五手槍製
    造之金屬玩具槍換裝車通之金屬槍管及金屬撞針組合而成之改造手槍，其擊發機
    械正常，具發射子彈功能，認具殺傷力；又送鑑克拉克改造手槍一枝（槍枝管制
    編號0000000000號，即附表二編號三所示之槍枝），認係以仿奧地利
    ＧＬＯＣＫ廠半自動手槍製造之玩具槍換裝車通之金屬槍管改造而成，滑套為金
    屬材質、槍身為塑膠材質，其擊發機械正常，具發射子彈功能，認具殺傷力，而
    於八十九年二月十六日所扣案之改造子彈五顆，均認係金屬彈、彈頭（直徑約九
    ＭＭ）組合而成之土造子彈，採樣試射二顆均無法擊發，依現狀認不具殺傷力；
    改造子彈半成品二十七顆，其中四顆為土造金屬彈頭，一顆為實心金屬彈頭，餘
    均為金屬彈殼零組件；槍身一支，認係仿奧地利ＧＬＯＣＫ廠半自動製造玩具槍
    之塑膠槍身（前端破損）；滑套二個，一個認係仿奧地利ＧＬＯＣＫ廠半自動製
    造玩具槍之滑套；一個認係仿ＳＩＧ  ＳＡＵＥＲ廠半自動手槍製造玩具槍（Ｆ
    Ｓ－９９１０）之金屬滑套；彈匣二個，係半自動玩具手之金屬彈匣；槍管三支
    ，係土造金屬槍管之半成品；彈簧三條，係金屬簧；底火十五個，係玩具槍底火
    片；喜得丁火藥九十個，均認係零點二七吋建築工業用彈（其中十二個已無火藥
    ），未具金屬彈頭，不具子彈完整結構，依現狀認不具殺傷力，此有內政部警政
    署刑事警察局九十年一月二日刑鑑字第一九九八四四號鑑驗通知書一份附卷可佐
    （偵二０五二九號卷第三五至三六頁）；被告上開所辯附表二編號一、二、三所
    示之槍枝應無殺傷力云云，自無可信之處，附表二編號一、二、三所示之槍枝應
    已由被告改造完畢而具有殺傷力；又因附表二編號一、二、三所示之槍枝已經送
    內政部警政署刑事警察局鑑定具有殺傷力明確，被告於原審請求再予鑑定，本院
    認無此需要，爰不再為鑑定，併此敘明。
  2.被告就其第一次及第二次被查獲之槍枝及子彈等物，已坦白認係其改造所成（第
    一四一七一號警卷、偵一八六七五號卷第十三頁、偵二０五二九號卷第十頁背面
    至十一頁、第二二背面至二三頁、原審卷第十一頁、第七四至七五頁）；而其於
    偵查中，已就其改造之方式予以詳細陳述（偵二０五二九號卷第二三頁）；因此
    ，其於本院中所稱僅是單純換槍管而已云云，應係事後卸責之詞，不足採信；此
    外，並有如附表一、二所示之物扣案，及查獲之相片（警卷）可以佐證，事證明
    確，被告這部分犯罪可以認定。
(三)、盜匪部分：
  1.被告就與林火坤共同行搶被害人陳英健及甲○○財物部分，雖辯稱：未有行搶之
    意，且未以槍枝直指被害人陳英健等人，然此部分之事實，業據被害人陳英健及
    甲○○分別於警訊時陳述明確，被害人陳英健復於檢察官偵查時，再度到署明確
    陳述：「（當時是）我開車，有一部車子將我攔下，手拿著槍抵著擋風玻璃叫我
    下車，也叫甲○○下車；甲○○說我沒有怎樣，為什麼這樣子，結果那人就對空
    嗚槍開一槍，叫我們靠近人行道那邊趴下，說少年人有車就那麼神氣，接著那人
    就將車開走」；並稱是被告開槍及將車開走等語（見偵一八六七五號卷第三十九
    頁背面），而該次偵查時，被告亦表示陳英健所陳述並無違誤（同上偵卷第四十
    頁正面），當時其雖稱雖非其開槍，但其於本院審理時已坦承係由其開槍（本院
    九十年十月九日筆錄），足見被害人陳英健等人之指述與事實相符；又被告在行
    搶陳英健及甲○○上開物品後，將所搶得手機交予其不知情之妻子林靜慧使用，
    已經林靜慧供述明確，並有甲○○所出具之贓物領據可參，被告並在原審審理之
    初坦承曾將所搶得之財物花用完畢（原審卷第十一頁），復於行搶後，由其駕走
    陳英健等人所有之上述車輛，而由林火坤駕走原由渠等所駕駛車號ＮＳ－０四六
    一號之自小客車，其與林火坤有不法所有之犯意聯絡，可堪認定。又其辯稱搶得
    汽車後，即棄置於高雄市○○區○○路三五０號南誌保養場附近，因此，此部分
    並無不法所有之意圖，惟被告開走汽車後，係任意停放路旁，並未通知被害人其
    車輛停放於何處，使其得以領回，且將被害人甲○○於車內之行動電話及現金取
    走，足見其於行為時確有不法所有之意圖，因此，被告的辯解不能採信，其盜匪
    行為可以認定。
二、按槍砲彈藥刀械管制條例第四條第一款，對於應予管制之槍砲，除列舉規定外，
    對於其他可發射金屬或子彈具有殺傷力之各式槍砲，並予概括規定，是以若係將
    玩具手槍予以改造，使之具有殺傷力，該改造之玩具手槍，其性能、構造及型式
    ，尚與槍砲彈藥刀械管制條例第四條第一款前段列舉之手槍有別，應認屬於該款
    後段所謂「其他可發射金屬或子彈具有殺傷力槍枝」（該條例第十條立法理由參
    照）。核被告乙○○製造槍枝及子彈行為，係犯槍砲彈藥刀械管制條例第十一條
    第一項未經許可製造可發射子彈具殺傷力手槍罪、第十二條第一項之未經許可製
    造子彈罪；其持可兇器之扳手竊取他人車牌行為，係犯刑法第三百二十一條第一
    項第三款之加重竊盜罪，此部分公訴人認係犯刑法第三百二十條第一項之竊盜罪
    ，尚有未洽，起訴法條應予變更；其搶劫被害人甲○○及陳英健財物行為，係犯
    懲治盜匪條例第五條第一項第一款之盜匪條（原審雖認此部分係犯刑法第三百三
    十條第一項之加重強盜罪，而變更檢察官之起訴法條，惟懲治盜匪條例係於三十
    三年四月八日經國民政府公布全文十一條，該條例第十條規定「本條例施行期間
    定為一年，必要時得以命令延長之」。第十一條規定「本條例自公布日施行」。
    惟於三十四年四月八日並未以命令延長，此時並無「中央法規標準法」（於五十
    九年制定）足供適用，該條例是否於三十四年四月八日失效，此涉及行憲前法制
    與法理之認定。自行憲後制定之中央法規標準法第二十三條前段：「法規定有施
    行期限者，期滿當然廢止，不適用前條之規定（指由立法院完成廢止案之審議）
    」，此亦係限時法之法理。國民政府遲至三十四年四月二十六日，方以命令公示
    「自期滿之日，展限一年」，而追溯延長該條例時，則迄三十四年四月二十六日
    之前，該條例即存有重大瑕疵，按在國家刑事高權的刑法中，基於罪刑法定主義
    所形成之刑事責任規範，以狹義的制定法為限，並不包括因法院長期適用而形成
    的法確信，該條例因屬失效的刑法規範，固不因繼續適用而使其法規範重大瑕疵
    被治癒或回復效力，固無疑問。惟目前爭議之焦點在於，立法院於四十六年刪除
    原第十條條文，並調整法條次序之行為，是否係屬重新立法之程序？按有認為上
    開行為無法使得業已失效之法律起死回生，惟依司法院大法官釋字第三四二號揭
    示「立法院審議法律案，須在不牴觸憲法之範圍內，依其自行訂定之議事規範為
    之。法律案經立法院移送總統公布者，曾否踐行其議事應遵循之程序，除明顯牴
    觸憲法者外，乃其內部事項，屬於議會依自律原則應自行認定之範圍，並非釋憲
    機關審查之對象。是以總統依憲法第七十二條規定，因立法院移送而公布之法律
    ，縱有與其議事規範不符之情形，然在形式上既已存在，仍應依中央法規標準法
    第十三條之規定，發生效力。法律案之立法程序有不待調查事實即可認定為牴觸
    憲法，亦即有違反法律成立基本規定之明顯重大瑕疵者，則釋憲機關仍得宣告其
    為無效。惟其瑕疵是否已達足以影響法律成立之重大程度，如尚有爭議，並有待
    調查者，即非明顯，依現行體制，釋憲機關對於此種事實之調查受有限制，仍應
    依議會自律原則，謀求解決。關於依憲法增修條文第九條授權設置之國家安全會
    議、國家安全局及行政院人事行政局之組織法律，立法院於中華民國八十二年十
    二月三十日移送總統公布施行，其通過各該法律之議事錄，雖未經確定，但尚不
    涉及憲法關於法律成立之基本規定。除此之外，其曾否經議決通過，因尚有爭議
    ，非經調查，無從確認。依前開意旨，仍應由立法院自行認定，並於相當期間內
    議決補救之。若議決之結果與已公布之法律有異時，仍應更依憲法第七十二條之
    規定，移送總統公布施行」。此係基於權力分立，各部門平等，互相尊重之意旨
    ，司法機關就此等事項之審查權自應受限制。是以總統依憲法第七十二條規定，
    因立法院咨請而公布之法律，縱有與其議事程序不符之情形，然在形式上既已存
    在，依中央法規標準法第十三條之規定，仍生效力。縱立法院有因誤認該條例仍
    有效而以「修法」名義為之，僅屬立法院於審議法案過程中，曾否踐行議事規則
  所定程序之內部事項，至於該程序是否涉及憲法關於法律成立之基本規定，而屬
    影響該法律成立之重大瑕疵，尚須調查其他事實始得判斷，依據上開釋字第三四
    二號意旨之反面解釋，自難據此逕行推論懲治盜匪條例業已失效。是本諸權力分
    立及司法權被動之本質，司法機關自難逕予推翻其效力。否則，如他機關逕認立
    法機關所通過之法律不存在，實係對三權分立原則之破壞，而侵害立法機關之法
    律廢止權，懲治盜匪條例既未經法律廢止程序，即難認懲治盜匪條例已經廢止而
    不存在，故立法院上開提案修正懲治盜匪條例，刪除原第十條條文及調整法條次
    序，並於四十六年六月五日經總統令修正公布施行至今，仍係有效存在、施行之
    法律，是本案被告等右揭強盜犯行，仍有懲治盜匪條例適用，併此敘明）。被告
    與林火坤就上開加重竊盜及強盜犯行，有犯意聯絡及行為分擔，均為共同正犯。
    被告就製造之槍枝及子彈部分，已陳明其二次被查獲之槍枝及子彈係同時製造（
    原審卷第七十頁、第七十四頁），雖其所製造之槍枝及子彈數量均非單一，並有
    既未遂之分，但其製造行為既僅有一個，且侵害單一社會法益，均僅成立一罪；
    其同時製造槍枝及子彈，為一個製造行為同時觸犯數罪名，為想像競合犯，應依
    刑法第五十五條前段之規定，從較重之未經許可製造可發射子彈具殺傷力手槍既
    遂罪論處（最高法院七十三年度第一次刑事庭會議決議參照），公訴人認此二罪
    應予分論併罰，恐有誤會，合併敘明。又因其中被告所製造之槍枝及子彈已有部
    分具有殺傷力而達於既遂之程度，已如前述，雖其中部分仍未完成，或不具殺傷
    力，但應論以未經許可製造可發射子彈具殺傷力手槍既遂罪及未經許可製造子彈
    既遂罪；而其製造槍枝及子彈前之持有零件行為及製造槍枝及子彈後之持有行為
    ，均為製造行為所吸收，均不另論罪；又公訴人雖僅就被告所為製造如附表一所
    示之槍彈部分起訴，而漏未就被告所製造如附表二所示之槍彈部分起訴，惟因與
    該部分起訴與起訴部分均係同時製造，本院自仍得就被告所為製造附表二所示之
    槍彈部分一併予以審判，併此敘明。再者，被告乙○○以一脅迫行為，同時強盜
    由被害人陳英健所駕駛之車輛及甲○○所有之皮包及行動電話，係以一行為同時
    侵害不同之法益而觸犯數罪名，為想像競合犯，故亦應依刑法第五十五條之規定
    ，從一重處斷。被告所犯未經許可製造可發射子彈具殺傷力手槍既遂罪、加重竊
    盜罪及盜匪三罪間，犯意各別，行為互異，應予分論併罰；被告曾因肅清煙毒條
    例案件，經法院判處有期徒刑三年確定，於民國八十四年九月八日縮短刑期期滿
    執行完畢，有臺灣高等法院被告全國前案紀錄表一份在卷可稽，其於五年內再犯
    本次數件均為有期徒刑以上之罪，均為累犯，爰均依刑法第四十七條之規定，加
    重其刑（其所犯盜匪罪，法定本刑為無期徒刑部分，依法不得加重，僅加重其有
    期徒刑部分）。
三、原審予以論罪科刑，固非無見，惟就被告製造槍枝部分，其所持有之槍管、火藥
    、彈頭、彈殼、滑套、彈匣、係屬於槍彈之主要零組件，未經許可，不得持有（
    槍砲彈藥刀械管制條例第十三條參照），故應係違禁物，原審認係供製造槍枝預
    備之物；就被告盜匪部分，認應適用刑法第三百三十條規定，均有未洽，被告上
    訴意旨否認部分（製造槍彈及盜匪）犯罪，雖無理由，惟原判決關於此部分既有
    可議之處，應由本院連同定執行刑部分予以撤銷改判。審酌被告在未經許可之情
    形下，即逕自製造槍枝及子彈，且數量非少，嚴重破壞社會秩序，又因細故即以
    具殺傷力之槍彈強搶他人財物，惡性重大，實不宜從輕量刑，爰分別量處如主文
    所示之徒刑及罰金，併定其應執行之刑，同時就所處罰金部分並諭知易服勞役之
    折算標準，以昭炯戒。又依司法院大法官會議釋字第四七一號解釋意旨，本院審
    酌被告所製造槍枝及子彈數量不少，對於社會治安造成重大影響，且於夥同林火
    坤前往向他人索取債務時，又攜槍彈前往，稍有不能控制，即可能致他人傷亡，
    並僅因他人車輛阻擋去路，即持槍將他人之車輛及車內財物搶走，足見其行為對
    於社會確有危險性存在，並有施予保安處分以達教化之目的，因認有宣付強制工
    作之必要，爰依槍砲彈藥刀械管制條例第十九條第一項之規定，宣告被告於刑之
    執行完畢或赦免後，應令入勞動場所強制工作，其期間為三年。
四、扣案物品中，附表一編號一、三、四、六、七、八及編號二內槍枝內所示之槍身
    、槍管、扳機、撞針、彈匣各一個，附表二編號一、二、三、四、五（彈頭四顆
    、彈殼一個部分）、六、七、八、九、十二應沒收之數量欄內所示之物，均係違
    禁物，應依刑法第三十八條第一項第一款之規定，宣告沒收；其餘應沒收數量欄
    所示之物，則為被告所有，且供製造槍枝子彈所用或預備之物，爰依刑法第三十
    八條第一項第二款規定宣告沒收，至於被告於製造完成時試射之子彈二顆及扣案
    有殺傷力之子彈（即附表一編號四其中四顆子彈），已因試射而滅失，有上開鑑
    定報告在卷可佐，爰不再為沒收之諭知；其他扣案物中，附表一編號五其中一顆
    未具殺傷力之子彈一顆及附表二編號四所示其中之二顆子彈，因亦於送請鑑定時
    試射滅失，已如前述，故亦不另為沒收之諭知，併此敘明；而其所劫得之身分證
    一枚、駕駛執照一枚、行車執照一枚、皮包一個、富邦銀行信用卡一張、荷蘭銀
    行信用卡一張、ＳＯＧＯ信用卡一張、第一銀行提款卡一張及中國信託商業銀行
    提款卡一張，為其盜匪所得之物，雖未扣案，惟證明其滅失前，均應發被害人甲○○，其餘被告所劫得之汽車及行動電話業經被害人領回，現金部分則已花用完
    畢，爰不為發還之諭知。
五、原審就加重竊盜部分，則適用刑法第二十八條、第三百二十一條第三款、第四十
    七條規定，並審酌被告在犯罪後坦承上開分犯行，且所竊得之財物僅有二面車牌
    價值非鉅等一切情狀，量處有期徒刑八月，及敘明被告用以竊取前揭車牌之扳手
    ，既未扣案，為免日後執行困難，故亦不為沒收之諭知。經核原審此部分認事用
    法俱無不合，量刑亦稱妥適，被告等上訴意旨認原審量刑過重，空言指摘原判決
    不當，並無可取，為無理由，應予駁回，併與前開撤銷改判部分應定其應執行刑
    為有期徒刑拾捌年陸月，併科罰金新臺幣參佰萬元，罰金如易服勞役，以罰金總
    額與陸個月之日數比例折算，並於刑之執行完畢或赦免後，令入勞動場所強制工
    作，其期間為參年，附表一及附表二應沒收數量欄中所示之物品均沒收。
據上論結，應依刑事訴訟法第三百六十八條、第三百六十九條第一項前段、第三百六
十四條、第二百九十九條第一項前段、第三百條，槍砲彈藥刀械管制條例第十一條第
一項、第十二條第一項、第十九條第一項，懲治盜匪條例第五條第一項第一款、第七
條第一項、第八條、刑法第二十八條、三百二十一條第一項第三款、第四十七條、第
五十五條、第三十八條第一項第一款、第二款、第四十二條第三項、第五十一條第五
款，判決如主文。
本案經檢察官沈紹嘉到庭執行職務。
中      華      民      國    九十      年      十      月    二十三    日
                              臺灣高等法院高雄分院刑事第七庭
                                  審判長法官
                                        法官
                                        法官
加重竊盜部分不得上訴，其餘部分得上訴。
附錄：本判決論罪科刑法條：
中華民國刑法第三百二十一條第一項第三款：
犯竊盜罪而有左列情形之一者，處六月以上五年以下有期徒刑：
三  攜帶兇器而犯之者。
槍砲彈藥刀械管制條例第十一條
未經許可，製造、販賣或運輸第四條第一款所稱其他可發射金屬或子彈具有殺傷力之
各式槍砲者，處五年以上有期徒刑，併科新台幣一千萬元以下罰金。
槍砲彈藥刀械管制條例第十二條
未經許可，製造、販賣或運輸子彈者，處一年以上七年以下有期徒刑，併科新台幣五
百萬元以下罰金。
懲治盜匪條例第五條第一項第一款：
有左列行為之一者，處無期徒刑或七年以上有期徒刑：
一  意圖為自己或第三人不法所有，以強暴、脅迫、藥劑、催眠術或他法，致使不能
    抗拒而取他人之物或使其交付者。
附表一：（九十年度上訴字第八九四號）
┌──┬─────────┬────────┬──────────┐
│編號│  名      稱      │  扣案數量      │應沒收之數量        │
│    │                  │                │                    │
├──┼─────────┼────────┼──────────┤
│一  │改造手槍（含彈匣）│   一支         │  一支              │
│    │槍枝管制編號：1102│  （具殺傷力）  │                    │
│    │165240            │                │                    │
├──┼─────────┼────────┼──────────┤
│二  │改造手槍（含彈匣）│   一支         │  槍身、槍管、扳機、│
│    │槍枝管制編號：1102│  （不具殺傷力）│  彈匣各一個（槍枝不│
│    │165241            │                │具殺傷力，僅沒收主要│
│    │                  │                │零件，又滑套已經破裂│
│    │                  │                │，應非違禁物，故不宣│
│    │                  │                │告沒收）            │
├──┼─────────┼────────┼──────────┤
│三  │  改造手槍半成品  │   二支         │  二支              │
│    │                  │一支係槍身，一支│                    │
│    │                  │係槍身及滑套    │                    │
├──┼─────────┼────────┼──────────┤
│四│  槍管            │   三支         │  三支              │
├──┼─────────┼────────┼──────────┤
│五  │  改造子彈成品    │   五顆（經鑑定 │  無                │
│    │                  │試射其中五顆）  │                    │
├──┼─────────┼────────┼──────────┤
│六  │  改造子彈半成品  │   二十二顆     │  二十二顆（彈殼）  │
├──┼─────────┼────────┼──────────┤
│七  │  彈匣            │   二個         │  二個              │
├──┼─────────┼────────┼──────────┤
│八  │  火藥            │   一瓶         │  一瓶              │
├──┼─────────┼────────┼──────────┤
│九  │  砂輪機          │   二台         │  二台              │
├──┼─────────┼────────┼──────────┤
│十  │  電鑽            │   二支         │  二支              │
├──┼─────────┼────────┼──────────┤
│十一│  老虎鉗          │   二台         │  二台              │
├──┼─────────┼────────┼──────────┤
│十二│  改造工具        │   一批         │  一批              │
└──┴─────────┴────────┴──────────┘
附表二：（九十年度上訴字第八九四號）
┌──┬─────────┬────────┬──────────┐
│編號│  名        稱    │  扣案數量      │  應沒收之數量      │
├──┼─────────┼────────┼──────────┤
│一  │貝瑞塔改造手槍（含│   一支         │  一支              │
│    │彈匣）槍枝管制編號│                │                    │
│    │0000000000        │                │                    │
├──┼─────────┼────────┼──────────┤
│二  │四五改造手槍（含  │   一支         │  一支              │
│    │彈匣）槍枝管制編號│                │                    │
│    │0000000000        │                │            │
├──┼─────────┼────────┼──────────┤
│三  │克拉克改造手槍（含│   一支         │  一支              │
│    │彈匣）槍枝管制編號│                │                    │
│    │0000000000        │                │                    │
├──┼─────────┼────────┼──────────┤
│四  │改造子彈          │   五顆（送鑑定 │彈頭及彈殼各三顆（子│
│    │                  │時試射二顆，均無│彈不具殺傷力，僅沒收│
│    │                  │殺傷力，僅餘三顆│主要零件）          │
│    │                  │）              │                    │
├──┼─────────┼────────┼──────────┤
│五  │改造子彈半成品    │彈頭四顆、彈殼一│彈頭四顆、彈殼一顆、│
│    │                  │顆、彈殼零組件二│彈殼零組件二十二顆  │
│    │                  │十二顆          │                    │
├──┼─────────┼────────┼──────────┤
│六  │槍身   │   一支         │  一支              │
├──┼─────────┼────────┼──────────┤
│七  │滑套              │   二支         │  二支              │
├──┼─────────┼────────┼──────────┤
│八  │彈匣              │   二個         │  二個              │
├──┼─────────┼────────┼──────────┤
│九  │改造槍管          │   三支         │  三支              │
├──┼─────────┼────────┼──────────┤
│十  │彈簧              │   三條         │  三條              │
├──┼─────────┼────────┼──────────┤
│十一│底火              │   六十五粒     │  六十五粒          │
├──┼─────────┼────────┼──────────┤
│十二│喜得丁火藥        │   九十粒       │  七十八粒          │
│    │                  │其中十二粒無火藥│                    │
├──┼─────────┼────────┼──────────┤
│十三│電焊機（含護罩）  │   一台         │  一台              │
├──┼─────────┼────────┼──────────┤
│十四│老虎鉗            │   一台         │  一台              │
├──┼─────────┼────────┼──────────┤
│十五│銼刀              │   五支         │  五支              │
├──┼─────────┼────────┼──────────┤
│十六│鐵鋸              │   一支         │  一支              │
├──┼─────────┼────────┼──────────┤
│十七│變壓器            │   一台         │  一台              │
├──┼─────────┼────────┼──────────┤
│十八│電鑽機            │   一支         │  一支              │
├──┼─────────┼────────┼──────────┤
│十九│尖嘴鉗            │   一支         │  一支              │
├──┼─────────┼────────┼──────────┤
│二十│斜口鉗            │   一支   │  一支              │
└──┴─────────┴────────┴──────────┘


司法院資訊處製作；財團法人民間司法改革基金會備份。
